【裁判字號】    95,易緝,115
【裁判日期】    950818
【裁判案由】    毒品危害防制條例
【裁判全文】
臺灣板橋地方法院刑事判決             95年度易緝字第115號
公  訴  人  臺灣板橋地方法院檢察署檢察官
被      告  甲○○
                  （現另案於臺灣臺北監獄臺北分監執行中）
上列被告因違反毒品危害防制條例案件，經檢察官提起公訴（94
年度核退毒偵字第2365號），因被告於本院準備程序中為有罪之
陳述，經本院合議庭裁定以簡式審判程序審理，判決如下：
    主  文
甲○○施用第二級毒品，累犯，處有期徒刑伍月，如易科罰金，
以參佰元折算壹日；又持有第一級毒品，累犯，處有期徒刑參月
，如易科罰金，以參佰元折算壹日，扣案第一級毒品海洛因貳小
包（毛重零點柒公克、淨重零點參公克）沒收銷燬之。應執行有
期徒刑陸月，如易科罰金，以參佰元折算壹日，扣案第一級毒品
海洛因貳小包（毛重零點柒公克、淨重零點參公克）沒收銷燬之
。
    事  實
一、甲○○前因施用毒品案件，經臺灣雲林地方法院以89年度毒
    聲字第1530號裁定送臺灣臺北看守所附設勒戒處所觀察、勒
    戒後，認無繼續施用毒品之傾向，於90年6 月13由臺灣雲林
    地方法院檢察署檢察官，以90年度毒偵緝字第71號為不起訴
    處分確定，又於93年間因施用毒品案件，經本院於93年10月
    1 日以93年度簡字第3267號判處有期徒刑5 月確定，於94年
    7 月19日縮刑期滿執行完畢。竟無法戒除毒癮，明知安非他
    命業經公告列為毒品危害防制條例第2 條之第2 級毒品，不
    得非法持有、施用，竟基於施用第2 級毒品安非他命之犯意
    ，於94年7 月27日晚上，在臺北縣三重市○○路71號，以將
    安非他命置於玻璃球吸食器以火燒烤產生煙霧後吸食之方式
    ，施用安非他命1 次。又明知海洛因為毒品危害防制條例第
    2 條第2 項第1 款所列管之第1 級毒品，非經主管機關許可
    不得持有，竟預為止痛之用，基於持有第1 級毒品之犯意，
    於94年7 月28日凌晨1 時許，在臺北縣三重市○○路71號前
    ，自聶樑明之友人處，收受第1 級毒品海洛因2 小包（毛重
    0.7 公克、淨重0.3 公克）後即持有之。嗣於同年月28日凌
    晨1 時許，為警在上址查獲，並扣得第二級毒品海洛因2 包
    （毛重0.7 公克、淨重0.3 公克），復於同日為警採集尿液
    送驗，發現有安非他命類陽性反應，始悉上情。
二、案經臺北市政府警察局中山分局報請臺灣板橋地方法院檢察
    署檢察官偵查起訴。
    理  由
一、上揭事實，業據被告甲○○於偵查中及本院審理時均坦承不
    諱，而扣案海洛因2 小包（毛重0.7 公克、淨重0.3 公克）
    ，確呈嗎啡、海洛因反應，有臺北市政府警察局中山分局查
    獲涉嫌毒品危害防制條例毒品初步鑑驗報告書1 紙可憑。另
    被告於94年7 月28日為警查獲後所採尿液檢體，經送驗結果
    ，確均呈安非他命類之陽性反應，此有臺灣檢驗科技股份有
    限公司94年8 月12日出具之濫用藥物檢驗報告各1 紙附卷可
    稽。次查，該檢驗中心係先以酵素免疫分析法（ＥＩＡ）篩
    驗，其尿液中海洛因代謝物嗎啡、安非他命濃度超出檢測範
    圍，再以氣相層析質普儀分析法（ＧＣ／ＭＳ）確認；其檢
    驗方法係以「氣相層析儀」先將物質氣化後，再經分析管分
    離，由於各種物質之沸點及對管柱之吸附力不同，在經過檢
    測器（Detector）測定後，表現出不同之滯留時間（Retens
    ion time），以滯留時間來判斷係何種物質；再利用「質普
    儀」為檢測器，將物質撞擊成碎片，記錄其質譜圖。因每個
    化合物之鍵結能力不同，故不同之物質會有其特定之質譜圖
    ，因此在物質之判斷上有如指紋之鑑定，在理論上，扣除人
    為因素，其精確度已接近百分之百，足證被告前開自白應與
    事實相符，應予信實。第查，被告前因施用毒品案件，經臺
    灣雲林地方法院以89年度毒聲字第1530號裁定送臺灣臺北看
    守所附設勒戒處所觀察、勒戒後，認無繼續施用毒品之傾向
    ，於90年6 月13由臺灣雲林地方法院檢察署檢察官，以90年
    度毒偵緝字第71號為不起訴處分確定等情，有該等臺灣高等
    法院被告全國前案紀錄表在卷可稽，其於觀察、勒戒完畢釋
    放後5 年內再犯本件施用毒品案件，至為灼然。綜上，本案
    事證明確，犯行洵堪認定，應依法論科。
二、被告行為後，前於94年2 月2 日修正公布之刑法，已自95年
    7 月1 日起施行，其中修正後刑法第2 條之規定，乃係關於
    新舊法比較適用之準據法，其本身無關行為可罰性要件之變
    更，故於95年7 月1 日刑法修正施行後，如有涉及比較新舊
    法之問題，即應逕依修正後刑法第2 條第1 項規定，為「從
    舊從輕」之比較（最高法院95年度第8 次刑事庭會議決議意
    旨參照）。經查：
(一)、被告行為後，刑法第41條業於94年2 月2 日修正公布，且依
    刑法施行法第10條之1 規定，於95年7 月1日 生效施行，關
    於易科罰金之折算標準，原規定為以銀元1元 以上3 元以下
    折算1 日，修正後規定則為以新臺幣1 千元、2 千元、3 千
    元折算1 日，故修正後易科罰金折算標準之規定並無較有利
    於行為人可言，且修正前刑法第41條第2 項「併合處罰之數
    罪，均有前項情形，其應執行之刑逾6 月者亦同。」與修正
    後該條項規定「前項規定於數罪併罰，其應執行之刑未逾6
    月者亦適用之。」比較結果亦以修正前之法律對被告有利；
    是依前開說明，自應適用被告行為時之法律即95年7 月1 日
    修正生效施行前之刑法第41條第1 項前段、第2 項規定，定
    易科罰金之折算標準；至修正生效施行前之刑法第41條第1
    項雖另有限於「因身體、教育、職業或家庭之關係或其他正
    當事由，執行顯有困難」始准易科罰金之規定，此為修正後
    刑法第41條第1 項所無之限制，然有關宣告有期徒刑、拘役
    應否准許易科罰金執行之換刑處分，應由裁判法院之檢察官
    指揮之，刑事訴訟法第457 條第1 項定有明文，上開規定核
    均屬檢察官指揮執行時所應斟酌裁量之事項，而非法院裁判
    時所應審酌者，故修正生效施行前刑法第41條第1 項雖有上
    開規定，然就本院僅宣告易科罰金之折算標準，並非准許易
    科罰金與否而言，對於被告並無不利之處，附此敘明；又罰
    金罰鍰提高標準條例第2 條因上開刑法第41條修正後，已特
    別就易科罰金之折算標準定有明文，認無存在必要而於95年
    5 月17日修正刪除，並於95年7 月1 日生效，然本件既仍適
    用修正前刑法第41條第1 項前段之規定定被告易科罰金之折
    算標準，自仍應適用修正前罰金罰鍰提高標準條例第2 條之
    規定提高折算之罰金數額，亦此敘明。且為免與刑法第41條
    第1 項修正施行後所定易科罰金折算標準改採新臺幣計算產
    生混淆誤解起見，另引用現行法規所定貨幣單位折算新臺幣
    條例第2 條明定易科罰金折算標準及折算新臺幣之數額，以
    資明確。而依刑法第51條定應執行刑時，「裁判確定前犯數
    罪，其中一罪在新法施行前者，亦同 (即亦應為新舊法比較
    )。 」最高法院95年5 月23日第8 次刑事庭會議決議可資參
    照。
(二)、被告於裁判確定前犯數罪，其中一罪係於95年7 月1 日之前
    犯之，而刑法第51條業於94年1 月7 日修正公布，並於95年
    7 月1 日施行，修正前刑法第51條規定：「數罪併罰，分別
    宣告其罪之刑，依左列各款定其應執行者：」其中第5 款規
    定：「宣告多數有期徒刑者，於各刑中之最長期以上，各刑
    合併之刑期以下，定其刑期。但不得逾二十年。」修正後刑
    法第51條第5 款規定：「宣告多數有期徒刑者，於各刑中久
    最長期以上，各刑合併之刑期以下，定其刑期。但不得逾三
    十年」比較結果，修正後刑法並非較有利於行為人，依刑法
    第2 條第1 項前段之規定，仍應依修正前刑法，定其應執行
    之刑。
(三)、又刑法47條有關累犯之規定，修正前規定「受有期徒刑之執
    行完畢，或受無期徒或有期徒刑一部之執行而赦免後，五年
    以內再犯有期徒刑以上之罪者，為累犯，加重本刑至二分之
    一。」，而修正後則規定「受執刑之執行完畢，或一部之執
    行而赦免後，五年以內故意再犯有期徒刑以上之罪者，為累
    犯，加重本刑至二分之一」，比較新舊法之結果，行為時之
    舊法對於被告並無不利。
(四)、綜合上述各條文修正前、後之比較，揆諸前揭最高法院決議
    及修正後刑法第2 條第1 項前段、後段規定之「從舊、從輕
    」原則，自應適用被告行為時之法律，即修正前刑法之相關
    規定，予以論處。
三、按海洛因、安非他命屬第1 、2 級毒品，毒品危害防制條例
    第2 條第2 項第1 、2 款定有明文。核被告甲○○係犯毒品
    危害防制條例第10條第2 項之施用第2 級毒品罪及第11條第
    1 項之持有第1 級毒品罪；其持有安非他命之低度行為，為
    施用之高度行為所吸收，不另論罪。被告有上揭事實欄記載
    之犯罪科刑及執行紀錄，有臺灣高等法院被告前案紀錄表附
    卷可考，其於受有期徒刑之執行完畢後，五年以內再犯有期
    徒刑以上之上開2 罪，為累犯，均應依修正前刑法第47條規
    定加重其刑。爰審酌被告已有因施用毒品而獲不起訴處分，
    猶因施用安非他命再犯本罪，顯未衷心悛悔，漠視法令之禁
    制，恣意濫用藥品，甚為可訾，兼衡其施用安非他命所生危
    害實以自戕健康為主，於他人尚無明顯重大危害，及其持有
    第1 級毒品之數量及重量，暨其犯罪之動機、目的、所生危
    害、犯後終能供認無隱，態度良好等一切情狀，分別量處如
    主文所示之刑，並均諭知易科罰金之折算標準，及定其應執
    行之刑，並諭知易科罰金之折算標準，以示懲戒，用勵自新
    。
據上論斷，應依刑事訴訟法第273 條之1 第1 項、299 條第1 項
前段，毒品危害防制條例第10條第2 項、第11條第1 項、第18條
第1 項前段，刑法第11條前段、第2 條第1 項前段、修正前刑法
第47條、第41條第1 項前段、第51條第5 款，修正前罰金罰鍰提
高標準條例第2 條，判決如主文。
中    華    民    國    95    年    8     月    18    日
                  刑事第十二庭  法  官  吳幸娥
以上正本證明與原本無異
如不服本判決應於送達後10日內向本院提出上訴狀
                                書記官  洪惠玲
中    華    民    國    95    年    8     月    18    日
附錄本案論罪科刑法條全文：
毒品危害防制條例第10條
施用第一級毒品者，處六月以上五年以下有期徒刑。
施用第二級毒品者，處三年以下有期徒刑。
毒品危害防制條例第11條
持有第一級毒品者，處三年以下有期徒刑、拘役或新臺幣五萬元
以下罰金。
持有第二級毒品者，處二年以下有期徒刑、拘役或新臺幣三萬元
以下罰金。
持有專供製造或施用第一、二級毒品之器具者，處一年以下有期
徒刑、拘役或新臺幣一萬元以下罰金。
有毒品達一定數量者，加重其刑至二分之一，其標準由行政院定
之。


司法院資訊處製作；財團法人民間司法改革基金會備份。
